【裁判字號】    99,易,1068
【裁判日期】    991116
【裁判案由】    竊盜
【裁判全文】
臺灣板橋地方法院刑事判決              99年度易字第1068號
公  訴  人  臺灣板橋地方法院檢察署檢察官
被      告  丙○○
上列被告因竊盜案件，經檢察官提起公訴（99年度偵字第2119號
），本院判決如下：
    主  文
丙○○無罪。
    理  由
一、公訴意旨略以：被告丙○○前因施用毒品、詐欺等案件，經
    本院以96年度訴字第2626號、臺灣臺中地方法院以97年度豐
    簡字第505 號分別判處應執行有期徒刑10月、2 月確定，上
    開2 案接續執行，嗣於民國98年5 月17日縮刑期滿執行完畢
    ；詎被告丙○○猶未能悔改，緣其曾任職於乙○○所經營位
    於臺北縣中和市○○路115 號之「鐵路便當員山店」，因而
    知悉該店營運金放置於店內後方倉庫櫃子裡，認有機可趁，
    竟與甲○○（業經本院以99年度易字第1068號判決判處有期
    徒刑3 月）共同基於意圖為自己不法所有之犯意聯絡，於98
    年11月11日上午9 時46分許，由甲○○騎乘車牌號碼N82-99
    0 號重型機車搭載被告至上開便當店，由被告在外負責把風
    ，甲○○則進入店內，趁該店店員不注意之際，徒手竊取置
    於倉庫櫃子內之現金新臺幣（下同）1 萬元，得手後2 人一
    同騎乘上開機車離去。嗣經乙○○報警處理，為警調閱監視
    器畫面，始循線查悉上情。因認被告涉犯刑法第320 條第1
    項之竊盜罪嫌等語。
二、按犯罪事實應依證據認定之，無證據不得認定其犯罪事實；
    又不能證明被告犯罪者，應諭知無罪之判決，刑事訴訟法第
    154 條第2 項、第301 條第1 項分別定有明文。次按認定被
    告有罪之事實，應憑證據，如未能發現相當之證據，或證據
    不足以證明，自不能以推測或擬制之方法，以為裁判之基礎
    ；且認定事實所憑之證據，其為訴訟上之證明，須達於通常
    一般人均不致有懷疑，而得確信其為事實之程度者，始得據
    為有罪之認定，倘其證明尚未達到此一程度而有合理之懷疑
    存在時，尚難為有罪之認定基礎；另苟積極證據不足以為不
    利於被告事實之認定，即應為有利於被告之認定，更不必有
    何有利之證據（最高法院30年上字第816 號、40年臺上字第
    86號、76年臺上字第4986號判例意旨參照）。又刑事訴訟法
    第161 條第1 項規定：檢察官就被告犯罪事實，應負舉證責
    任，並指出證明之方法。因此，檢察官對於起訴之犯罪事實
    ，應負提出證據及說服之實質舉證責任。倘其所提出之證據
    ，不足為被告有罪之積極證明，或其指出證明之方法，無從
    說服法院以形成被告有罪之心證，基於無罪推定之原則，自
    應為被告無罪判決之諭知（最高法院92年臺上字第128 號判
    例意旨參照）。
三、公訴人認被告涉有前揭犯行，係以1.同案被告甲○○於警詢
    及偵查中之供述。2.被告於警詢及偵查中之供述。3.證人即
    告訴人乙○○於警詢及偵查中之證述。4.監視畫面翻拍照片
    4 張等證據資料，為其論斷之依據。訊據被告丙○○堅決否
    認有何竊盜犯行，辯稱：伊之前在「鐵路便當員山店」上班
    ，伊知道伊男友甲○○有想要去店裡行竊的意思，伊有勸他
    不要去偷，因為伊曾經在上開便當店上班，甲○○如果去偷
    的話，人家就會懷疑伊，當天伊和甲○○一起騎車去土城找
    朋友，經過上開便當店時，甲○○說他要去上廁所，他回來
    後伊沒有看到他手上有拿東西，伊以為他沒有去偷，之後我
    們就騎車走了，一直到警察找伊做筆錄時，伊才知道他有去
    偷等語。
四、經查：
  (一)告訴人乙○○所經營位於臺北縣中和市○○路115 號之「鐵
    路便當員山店」，於98年11月11日上午9 時46分許，遭同案
    被告甲○○入內竊取置於倉庫櫃子內之現金1 萬元之事實，
    業據證人乙○○於警詢、偵查中指訴綦詳，核與證人即共同
    被告甲○○於偵查及本院審理中證述情節大致相符，並有監
    視錄影畫面翻拍照片4 張在卷可憑（見99年度偵字第2119號
    卷第18、19頁），是此部分事實，應堪認定。
  (二)證人甲○○於偵查中供稱：98年11月11日上午9 時46分許，
    伊去上開便當店偷現金1 萬元，但是伊沒有跟被告說，被告
    雖然知道伊要去偷，但是被告叫伊不要去等語（見99年度偵
    字第2119號卷第44、45頁），於本院審理時具結證稱：當天
    早上伊騎機車載被告去找朋友，經過「鐵路便當員山店」時
    ，因為尿急就去上開便當店借廁所，伊把車子停在巷子裡，
    伊叫被告在車上等伊，當時店裡的員工沒有看到伊，伊就直
    接走進去上廁所，上完廁所後，伊繞到後面拿錢再走出來，
    因為被告之前在上開便當店工作，伊有看到營運金是放在店
    的後面，當天伊把錢放在口袋就騎車走了，伊沒有跟被告說
    伊有去偷錢，如果跟被告說，被告會叫伊不要去偷，因為被
    告已經離職了，到時後人家會懷疑他，被告是到派出所警察
    做筆錄時才知道有伊有去偷等語（見本院卷第151 、152 頁
    ），核與被告所辯上情相符。再參以證人甲○○於本院審理
    時具結證稱：伊把車子停在上開便當店旁邊的巷子裡，不是
    停在便當店門口，便當店旁邊還有1 、2 家店等語（見本院
    卷第152 頁反面），且證人所繪製之現場圖復與被告所繪製
    之現場圖大致相符，此有證人及被告當庭所繪製之現場圖在
    卷可參（見本院卷第92、157 頁），足見證人停放機車之位
    置距離該便當店有一段距離，被告在車上根本看不到證人行
    竊之經過。又所謂把風者，自應佔據地利盱衡情勢以便通風
    報信，被告當時所處位置既無法看到共同被告甲○○行竊情
    形，又如何知道共同被告甲○○是否正在行竊以及現場情況
    是否有變該通風報信，是依上開客觀事實予以判斷，被告實
    無在上開機車停放處為共同被告甲○○把風之可能。至公訴
    人以共同被告甲○○於警詢時供稱：被告是上開便當店的離
    職員工，被告跟伊說營運金放在廁所對面的房間，伊進去房
    間沒有找到錢就馬上離開云云，認被告對於共同被告甲○○
    所涉上開竊盜犯行，具有犯意聯絡及行為分擔云云，然證人
    甲○○於本院審理時改口供稱：伊之前去店裡找被告時，被
    告跟伊說營運金放在那個房間裡，叫伊不要進去云云，前後
    供述反覆不一，尚難僅憑證人上開證述，遽為被告不利之認
    定。再者，縱使被告曾經告知甲○○該店營運金所放置之地
    點，亦不足以證明被告有於甲○○入內行竊時，擔任把風工
    作。另按共同正犯之應對全部事實負其責任者，以其有犯意
    聯絡之範圍內，始稱相當。即必雙方有犯意聯絡及行為分擔
    ，始能論以共犯。被告在共同被告甲○○行竊時，並未參與
    行竊或擔任把風工作，已如前述，準此以觀，自難認被告對
    於共同被告甲○○所涉之上開竊盜犯行，具有意圖為自己不
    法所有之竊盜犯意聯絡及行為分擔。
  (三)又證人甲○○本院審理時具結證稱：伊所竊得之1 萬元事後
    沒有分給被告等語（見本院卷第151 頁反面），倘被告自始
    有共同竊盜之意圖，何以事後並未參與分贓，此與竊盜係在
    取得非法財物之情形顯然有異；另遍查全卷均無積極證據足
    證被告有在旁把風或其他行為之分擔，益徵被告辯稱：伊以
    為甲○○沒有去偷等語，尚非虛妄。
  (四)至證人乙○○於警詢、偵查中時雖證述其所有之上開便當店
    於98年11月11日上午9 時46分許遭竊等語（見99年度偵字第
    2119號卷第8至12、37頁），並有監視錄影畫面翻拍照片4
    張在卷可憑，惟其證述亦未能直接證明被告確有與共同被告
    甲○○共同行竊，是尚難以此遽為不利被告之認定。
五、綜上所述，本件依公訴人所提證據，尚不足以證明被告對於
    共同被告甲○○進入上開便當店竊取財物之犯行，有何犯意
    聯絡或行為分擔。此外，復查無其他積極確切之證據足資認
    定被告有公訴人所指之前揭犯行，揆諸首開說明，公訴人既
    不能證明被告犯罪，自應為被告無罪之諭知。
據上論斷，應依刑事訴訟法第301 條第1 項，判決如主文。
本案經檢察官張慶林到庭執行職務。
中    華    民    國    99    年    11    月    16    日
                  刑事第十一庭  法  官  錢衍蓁
上列正本證明與原本無異。
如不服本判決，應於判決送達後10日內敘明上訴理由，向本院提
出上訴狀 (應附繕本) ，上訴於臺灣高等法院。其未敘述上訴理
由者，應於上訴期間屆滿後20日內向本院補提理由書「切勿逕送
上級法院」。
                                書記官  劉靜慧
中    華    民    國    99    年    11    月    17    日

司法院資訊處製作；財團法人民間司法改革基金會備份。
